臺灣屏東地方法院刑事判決　　　　　　　 94年度訴字第107號
公　訴　人　臺灣屏東地方法院檢察署檢察官
被　　　告　己○○　男　28歲.
選任辯護人　庚○○律師
　　　　　　丙○○律師
上列被告因違反槍砲彈藥刀械管制條例案件,經檢察官提起公訴
（92年度偵字第2681號）,本院判決如下：
    主  文
己○○未經許可, 持有手槍, 處有期徒刑肆年伍月, 併科新臺幣
貳拾萬元, 罰金如易服勞役, 以罰金總額與陸個月之日數比例折
算。扣案手槍壹支及子彈捌顆均沒收。又共同以其他非法方法,
剝奪他人行動自由, 未遂, 處有期徒刑參月。應執行有期徒刑肆
年陸月, 併科罰金新臺幣貳拾萬元, 罰金如易服勞役, 以罰金總
額與陸個月之日數比例折算, 扣案手槍壹支及子彈捌顆均沒收。
    事  實
一、己○○於民國90年2 、3 月間（起訴書誤植為89年間）, 因
    與他人發生衝突, 乃在屏東縣萬丹鄉某處, 向友人「黃泰郎
    」（真實姓名、年籍、住址均不詳）借得具有殺傷力之捷克
    CZ廠製75型口徑9MM 制式半自動手槍1 支（含彈匣）及具有
    殺傷力之口徑9MM 之制式子彈11顆, 未經許可而持有, 並將
    之藏放在屏東縣萬丹鄉社皮村社皮101 之2 號（起訴書誤植
    為社皮101 號）住處內, 用以自保。92年5 月26日上午,己○○與友人甲○○、乙○○等人欲與戊○○談判債務問題,
    且預料戊○○可能出現在屏東縣萬丹鄉社皮村社皮100 之15
    號辛○○（不知情）住處, 遂共同基於妨害自由之犯意連絡
    相約前往上址將戊○○挾往他處。己○○為使戊○○心生畏
    懼, 遂單獨另行基於恐嚇犯意, 攜帶上開槍彈, 於同日13時
    許, 自行騎乘機車前往。己○○抵達後, 果見戊○○出現該
    處, 己○○即掏出上開手槍, 喝斥戊○○為何欠債仍要逃跑
    , 以加害戊○○生命、身體之事, 恐嚇戊○○, 致生危害於
    安全, 辛○○見狀, 即上前勸阻, 己○○始將手槍收起。數
    分鐘後, 甲○○亦駕駛車號7M-3200 號汽車搭載乙○○抵達
    該處, 甲○○、乙○○及己○○遂要求戊○○坐上甲○○所
    駕駛之汽車前往他處談論債務事宜, 並由乙○○出手強拉戊○○, 欲剝奪其行動自由。戊○○不從, 逃入辛○○家中,
    甲○○、乙○○及己○○旋尾隨進入, 再由乙○○出手拉扯
    戊○○。惟於甲○○拉扯戊○○之際, 適有警員據報趕抵現
    場, 甲○○、乙○○、己○○三人因此未能得逞（甲○○、
    乙○○所涉剝奪他人行動自由未遂犯行, 已由檢察官為緩起
    訴處分確定）。己○○為掩飾其持槍犯行, 遂自辛○○住處
    廁所內將上開手槍及子彈往戶外之蓮霧園拋擲, 嗣經警搜索
    後, 在該蓮霧園內扣得上開手槍及子彈。己○○於警方人員
    尚不知該等槍彈為何人持有時, 主動向在場警員坦承為該等
    槍彈持有人, 嗣並接受裁判。
二、案經屏東縣警察局移送台灣屏東地方法院檢察署檢察官偵查
    起訴。
    理  由
一、訊據被告己○○對其持有上揭槍彈, 並在辛○○住處前持手
    槍恐嚇戊○○等情坦承不諱, 經核與證人即被害人戊○○、
    證人辛○○、證人即查獲員警丁○○等人於本院審理中所證
    述之情節相符, 復有前揭手槍1 支及子彈11顆扣案供憑, 而
    該批槍彈均具有殺傷力一節, 則有內政部警政署刑事警察局
    槍彈鑑定書一份附卷可考。惟被告己○○矢口否認有何剝奪
    戊○○行動自由之犯行, 辯稱: 乙○○拉扯戊○○是乙○○
    個人之行為, 我只有在旁邊看云云。經查:
    (一)被告己○○於前揭時、地, 欲與甲○○、乙○○共同拉扯
      被害人戊○○上車談判債務糾紛一節, 業據證人即被害人
      戊○○於本院審理中結證屬實（本院94年6 月1 日審判筆
      錄參照）。證人辛○○亦於警訊時證稱: 「於本（5）月
      26 日 中午12許, 我與戊○○談為何被毆打及砸車的情事
      , 於13時, 綽號『信仔』（即被告）持一把手槍對戊○○
      說: 『幹你娘, 你會走』, 隨後戊○○跑到我後面, 我擋
      住對『信仔』說: 不能對戊○○怎樣, 這是我的地方。約
      5 分鐘後, 『欽仔』（即甲○○）開一輛賓士車載一位年
      輕人到現場, 下車後, 我對『欽仔』說: 叫『信仔』不要
      發生事情, 有事好好講, 不要惹麻煩, 講完後警方就到現
      場了。... 於本（5）月26 日中午1 時多, 『信仔』持槍
      , 另外一名男子徒手要強拉戊○○上車,『 欽仔』在旁,
      適刑警人員剛到場, 沒有拉到車上。... 」等語甚明（警
      訊卷第58頁背面）。證人辛○○雖於本院審理中就其目睹
      被告己○○與甲○○、乙○○共同剝奪戊○○行動自由部
      分之事實, 翻稱: 「我與被告去看鴿子, 沒看到有人拉戊○○上車。」云云（本院卷94年5 月4 日審判筆錄）, 然
      經檢察官提示其警訊筆錄後, 旋即改稱: 「我有這樣說,
      實際上情形是我和被告在看鴿子, 我看到二人下車之後,
      比較年輕的那一個動手攔住戊○○, 沒有看到在拉他。」
      云云（同前揭處）, 前後證詞反覆, 且與被害人指述內容
      不符, 自難採信。至該證人於警訊中之證詞非僅與被害人
      之指述若合符節, 該陳述時間又為案發當晚, 證人記憶自
      較鮮明; 再者, 該證人並非被告之共犯, 而案發地點竟在
      其住所前, 其為釐清責任, 避免刑罰及身，衡情應會在警
      訊中據實陳述。因此, 證人辛○○於警訊中所陳述之內容
      顯有較為可信之情況, 本院爰依刑事訴訟法第159 條之2
      規定將之採為不利被告之證據。
    (二)被告雖否認與甲○○、乙○○共同基於剝奪被害人行動自
      由之犯意聯絡, 由乙○○出手拉址被害人上車。惟被告於
      本院準備程序中已坦認其當時持槍恐嚇被害人, 乃因被害
      人積欠甲○○、乙○○債務之故（本院卷第20頁筆錄）,
      其動機適與甲○○及乙○○二人前往辛○○住處欲與被害
      人談判債務糾紛之目的相同。而被告與被害人既不相識,
      又無仇隙, 若非與乙○○、甲○○事先就挾持被害人討債
      一事有犯意聯絡, 何以於同一時間為同一目的對被害人施
      以不利之舉? 且干冒自己被查獲之風險, 為他人之債務問
      題持槍恐嚇被害人? 又證人即查獲員警丁○○於本院審理
      時亦就其查獲本案時, 被告己○○正與共犯甲○○、乙○○及被害人戊○○等人一同自辛○○之屋內走出, 被害人
      呈蹲姿、表情痛苦等情結證屬實（本院94年5 月4 日審判
      筆錄參照）, 核與被害人指稱被告己○○當時係與共犯甲○○、乙○○一同尾隨其進入辛○○屋內, 欲將其挾持而
      出一情相符（本院卷94年6 月1 日審判筆錄參照）, 堪信
      確有其事。是被告持槍恐嚇被害人還債在先, 復與甲○○
      、乙○○二人一同尾隨被害人進入屋內將之挾持而出, 時
      間、地點極為密接, 足徵該三人應均係基於討債目的, 迫
      使被害人出面解決債務問題, 絕非偶然巧合。故被告本人
      雖未出手拉扯被害人, 仍應認為其就乙○○拉扯被害人上
      車之行為, 已於行為前或行為時有犯意聯絡及行為分擔。
      被告辯稱乙○○拉扯被害人上車係乙○○個人行為, 與其
      無關云云, 應屬卸責之詞, 要非可採。
    (三)又證人甲○○、乙○○二人雖均於本院審理中證稱被告並
      未與彼等共同基於犯意聯絡拉扯被害人上車, 或曾一同自
      辛○○之屋內走出云云, 而為有利被告之證詞（本院94
      年5 月4 日審判筆錄參照）。然該兩證人本與被告基於同
      一討債目的而欲共同挾持被害人上車, 就該部分犯行與被
      告有共犯關係存在, 已如前述, 因此, 自難期待該二人於
      本院審理中為不利被告之證詞。茲為本院不採信該二證人
      證詞之理由, 附此敘明。
二、核被告己○○所為, 係犯槍砲彈藥刀械管制條例第7 條第4
    項之未經許可持有手槍罪、同條例第12條第4 項之未經許持
    有子彈罪、刑法第305 條之恐嚇罪及刑法第302 條第3 項、
    第1 項剝奪他人行動自由未遂罪。公訴意旨漏未論及被害人
    戊○○尚未遭被告及共犯拉扯進入車內, 被告所犯乃屬刑法
    第302 條第1 項之未遂犯, 應予補充說明。被告以一行為同
    時持有手槍、子彈, 觸犯兩罪名, 為想像競合, 應從一重之
    未經許可持有手槍罪處斷。另被告所犯恐嚇罪及剝奪他人行
    動自由未遂罪兩罪間, 則有方法結果之牽連關係, 應從一重
    之剝奪他人行動自由未遂罪處斷。因被告持有扣案槍、彈之
    初, 並非預備用以恐嚇被害人或剝奪被害人之行動自由, 而
    係被告在持有槍、彈行為繼續中, 另行起意持該槍、彈犯罪
    , 尚不得認為其持有槍、彈罪與恐嚇罪或剝奪他人行動自由
    罪間有牽連犯之適用（最高法院29年上字第1527號判例、93
    年度台上字第3038號判決參照）, 故被告所犯上開無故持有
    手槍罪及剝奪他人行動自由未遂罪, 犯意各別, 罪名不同,
    應分論併罰。公訴人認為其間有牽連犯關係（本院94年6 月
    1 日審判筆錄參照）, 應有誤會。被告己○○就其所犯剝奪
    他人行動自由未遂罪與乙○○、甲○○二人間有犯意聯絡及
    行為分擔, 均為共同正犯。又被告己○○於警方人員扣得槍
    彈後, 尚不知該等槍彈為何人持有前, 即主動向在場警員丁○○坦承為該等槍彈持有人, 並接受裁判, 已據證人丁○○
    於本院審理中結證明確（本院卷94年5 月4 日審判筆錄參照
    ）, 故依刑法第62條前段有關自首規定, 減輕其所犯持有槍
    、彈罪之刑。被告已著手剝奪被害人之行動自由, 惟因警方
    即時查獲而不遂, 對被害人所造成之損害尚屬輕微, 故依刑
    法第26條前段規定, 減輕其所犯剝奪他人行動自由未遂罪之
    刑。爰審酌被告之智識程度, 無犯罪前科, 其所持有者乃槍
    管內具6 條右旋來復線、機械性能良好, 並具殺傷力之制式
    手槍（卷附槍彈鑑定書參照）, 復同時擁有具殺傷力之制式
    子彈達11顆, 槍彈結合後之火力至為強大。且該槍被查獲時
    , 已有1 顆子彈上膛（證人丁○○證詞參照, 本院94年5 月
    4 日審判筆錄）, 可立時發射擊斃他人, 其竟用以討債圍事
    , 恐嚇素不相識之被害人, 其行為實具有嚴重之反社會性及
    危險性, 惟其犯後立即向警方自首其持有槍彈之犯行, 被害
    人實際受損程度尚非重大, 於偵審程序中坦承大部分犯行,
    且已於偵查程序中向被害人道歉, 有悔過書一紙附卷供憑,
    尚有悔改之意等一切情狀, 分別量處如主文所示之刑, 並合
    併定其應執行之刑, 並就其所受之罰金刑諭知易服勞役之折
    算標準, 以資懲儆。扣案手槍1 支及尚未由鑑定機關試射擊
    發之子彈8 顆均有殺傷力, 為違禁物, 應依刑法第38條第1
    項第1 款規定宣告沒收, 至由鑑定機關試射擊發之子彈3 顆
    , 已無殺傷力, 故不併予宣告沒收。
據上論斷, 應依刑事訴訟法第299 條第1 項前段, 槍砲彈藥刀械
管制條例第7 條第4 項、第12條第4 項, 刑法第11條前段、第28
條、第302 條第3 項、第1 項、第305 條、第55條、第26條前段
、第62條前段、第51條第5 款、第38條第1 項第1 款、第42條第
3 項, 罰金罰鍰提高標準條例第1 項前段, 判決如主文。
中　　華　　民　　國　　94　　年　　6 　　月　　10　　日
                  刑事第四庭    審判長  法  官  莊鎮遠
                                        法  官　劉敏芳
　　　　　　　　　　　                  法  官  王以齊
以上正本證明與原本無異。
如不服本判決應於收受本判決送達後十日內向本院提出上訴書狀
，其未敘述上訴理由者，並得於提起上訴後十日內向本院補提理
由書狀（均須按他造當事人之人數附繕本）「切勿逕送上級法院
」
中　　華　　民　　國　　94　　年　　6 　　月　　10　　日
                                        書記官  盧姝伶
附錄本判決論罪科刑法條：
槍砲彈藥刀械管制條例第7條
未經許可，製造、販賣或運輸火砲、肩射武器、機關槍、衝鋒槍
、卡柄槍、自動步槍、普通步槍、馬槍、手槍或各類砲彈、炸彈
、爆裂物者，處死刑、無期徒刑或7 年以上有期徒刑；處徒刑者
，併科新台幣3千 萬元以下罰金。
未經許可，轉讓、出租或出借前項所列槍砲、彈藥者，處無期徒
刑或 5 年以上有期徒刑，併科新台幣 1 千萬元以下罰金。
意圖供自己或他人犯罪之用，而犯前二項之罪者，處死刑或無期
徒刑；處徒刑者，併科新台幣 5 千萬元以下罰金。
未經許可，持有、寄藏或意圖販賣而陳列第 1 項所列槍砲、彈藥
者，處 5 年以上有期徒刑，併科新台幣 1 千萬元以下罰金。
第 1 項至第 3 項之未遂犯罰之。
槍砲彈藥刀械管制條例第12條
未經許可，製造、販賣或運輸子彈者，處 1 年以上 7 年以下有
期徒刑，併科新台幣 500 萬元以下罰金。
未經許可，轉讓、出租或出借子彈者，處 6 月以上 5 年以下有
期徒刑，併科新台幣 300 萬元以下罰金。
意圖供自己或他人犯罪之用，而犯前二項之罪者，處 3 年以上
10 年以下有期徒刑，併科新台幣 700 萬元以下罰金。
未經許可，持有、寄藏或意圖販賣而陳列子彈者，處 5 年以下有
期徒刑，併科新台幣 300 萬元以下罰金。
第 1 項至第 3 項之未遂犯罰之。
刑法第302條
私行拘禁或以其他非法方法，剝奪人之行動自由者，處 5 年以下
有期徒刑、拘役或 300 元以下罰金。
因而致人於死者，處無期徒刑或 7 年以上有期徒刑，致重傷者，
處 3 年以上 10 年以下有期徒刑。
第 1 項之未遂犯罰之。
刑法第305條
以加害生命、身體、自由、名譽、財產之事，恐嚇他人致生危害
於安全者，處 2 年以下有期徒刑、拘役或 3 百元以下罰金。
